臺灣臺中地方法院刑事判決　　　　　　　　　　　　九十三年度易字第二四八號
　　公　訴　人　臺灣臺中地方法院檢察署檢察官
　　被　　　告　丙○○
右列被告因詐欺案件，經檢察官提起公訴（九十三年度偵字第一四六一九號），本院
判決如左：
    主  文
丙○○幫助意圖為自己不法之所有，以詐術使人將本人之物交付，累犯，處有期徒刑
月，如易科罰金，以佰元折算壹日。
    犯罪事實
一、丙○○曾於民國八十八年間，因詐欺案件，經本院以八十八年度自字第八二四號
    判決判處有期徒刑一年十月，嗣經臺灣高等法院臺中分院以八十九年度上易字第
    一三三號判決駁回上訴確定，於九十一年三月三十一日始因假釋付保護管束期滿
    ，假釋未經撤銷而執行完畢；詎丙○○在可預見其將自己之金融帳戶交付予姓名
    年籍不詳之成年人使用，足供該成年人向他人詐騙財物，供匯款之用，而其發生
    並不違背其本意之認識下，不顧他人所可能遭害之危險，容任該名成年人藉以遂
    行犯罪，並基於幫助該成年人詐欺取財之不確定故意，於不詳時間、地點，將其
    所有於九十三年三月三十日，在華南商業銀行水湳分行開設之帳號000000
    000000號帳戶之存摺、印章及提款卡（含密碼），交付予該名成年人，以
    此方式幫助該名成年人詐騙他人財物。嗣後該名成年人與所屬之詐騙集團，即共
    同基於意圖為自己不法所有之犯意聯絡，由該詐騙集團成員中之一名成年女子，
    於九十三年四月六日下午二時許，佯稱係郵局職員，撥打電話給甲○○，告知有
    雙掛號信件未領取，遭退回中央健保局，託管密碼為000000000，退款
    金額為新台幣（下同）八千九百四十六元，並要求甲○○撥打00000000
    00轉０四或０五號電話與郵局出納科承辦人員聯繫，甲○○撥打該電話號碼與
    另一名詐欺集團成年之成員聯絡，經該人指示持金融卡至提款機按其指示操作，
    即可直接將該筆退款匯入其帳戶，甲○○不疑有它，乃陷於錯誤，於九十三年四
    月六日下午三時二分許，持金融卡至臺北縣三重市中山郵局提款機按該人之指示
    操作提款機後，即將其帳戶內之九萬九千二百四十七元轉匯至丙○○前開帳戶內
    。迨甲○○察覺有異，知悉受騙後報案，經警循線查獲上情。
二、案經臺中市警察局第五分局報告臺灣臺中地方法院檢察署檢察官呈請臺灣高等法
    院檢察署檢察長核轉臺灣板橋地方法院檢察署檢察官後再核轉臺灣臺中地方法院
    檢察署檢察官偵查起訴。
    理  由
一、訊據被告丙○○固坦承有向華南商業銀行水湳分行申辦前揭帳戶，並領有存摺、
    提款卡之事實，惟矢口否認有何幫助詐欺之犯行，辯稱：系爭帳戶之存摺、提款
    卡（含密碼）及伊所有合作金庫、泛亞銀行、台新銀行、日盛銀行等四家存摺、
    提款卡均因放置於公事包內，於九十三年四月間搭乘客運前往臺北途中遺失，遺
    失後伊有隨即向各該銀行掛失，伊並無出賣系爭帳戶云云。然查，（一）右揭犯
    罪事實，業據被害人甲○○於警詢時指述歷歷，並有其轉帳匯款之中華郵政公司
    自動櫃員機儲戶交易明細表影本及系爭帳戶之華南銀行開戶印鑑卡、存款往來明
    細表、歷史交易查詢單各一份等在卷可稽。（二）再被告雖辯稱系爭帳戶曾於九
    十三年四月間遺失，且有向銀行電話語音掛失云云，然經公訴人及本院分別函詢
    華南商業銀行水湳分行查詢結果，均函覆稱：系爭帳戶於申設後並未辦理存簿掛
    失及金融卡語音掛失等語，有該分行九十三年九月八日（九十三）華水湳字第三
    六二號函及九十三年十一月二十六日（九十三）華水湳字第三一七號函各一份在
    卷足參；另本院依被告前揭所辯函詢其餘四家銀行，經合作金庫銀行臺中分行函
    覆：丙○○在本分行開立活期儲蓄存款帳號0000000000000於八十
    一年十二月十四日轉入靜止戶等語，有該分行九十三年十一月二十五日合金中存
    字第０九三０００八四０一號函附卷可考；經寶華商業銀行中清分行函覆：丙○
    ○於九十三年四月三十日曾以電話語音向本行申請掛失金融卡，但查無掛失存簿
    記錄等語，有該分行九十三年十二月十三日寶清發字第三０四號函在卷足考；經
    台新國際商業銀行函覆：丙○○之活儲帳號於九十三年三月三十一日至本行台中
    分行辦理存摺掛失補發，金融卡於九十三年四月三十日以語音方式申請掛失等語
    ，有該行九十三年十二月一日台新作集字第九三一一五六六號函附卷足參；經日
    盛國際商業銀行臺中分行函覆：丙○○於本分行開立存款帳號00000000
    000000，於九十三年間有無電話語音掛失金融卡及存摺無法查詢等語，有
    該分行九十三年十二月三日日盛銀臺中字第九三五二六號函在卷可考；是依前開
    四家銀行函覆內容，被告辯稱伊均有向其他四家銀行為語音掛失云云，顯與事實
    不相一致。（三）又目前詐欺集團或行騙之人蒐購或使用人頭帳戶做為出入帳戶
    ，並以提款卡提領詐騙所得，以逃避檢警之追緝，乃眾所周知之事實，而詐欺集
    團或行騙之人欲以提款卡提領詐騙所得，必然須知悉該提款卡之密碼，否則無法
    取款，乃當然之理，準此，詐欺集團或行騙之人所使用之存摺，一定係經過該存
    摺所有權人同意渠等使用，並告知提款卡之密碼，渠等方能確保該存摺所有權人
    不會在受騙者匯入款項後，突然將該帳戶或提款卡掛失止付，致渠等無法領款，
    換言之，詐欺集團或行騙之人不可能任意使用拾得或未經所有權人同意渠等使用
    之存摺或提款卡作為詐欺轉帳帳戶，以免屆時無法領取詐欺金額，灼然甚明，據
    此，被告前揭辯稱系爭帳戶係因遺失而遭人盜用云云，實不足採信。另觀系爭帳
    戶於九十三年四月六日即為詐欺集團用以詐騙被害人甲○○匯入款項使用，與前
    揭被告係於九十三年四月三十日為語音掛失金融卡，二者日期前後顯與被告辯稱
    系爭帳戶係遺失後遭人盜用等情不符，是堪認被告前開系爭帳戶之存摺、提款卡
    應係其自行交付予不詳之成年人使用乙情，已無疑義。（四）另參以金融機構之
    帳戶為個人理財之工具，為便利大眾使用此一理財工具，以資活絡資金供需，目
    前對於申請開設金融帳戶並未設有任何特殊限制，一般民眾皆能自由申請開戶，
    並得同時在不同金融機構申請多數存款帳戶使用。依一般人之社會生活經驗，倘
    係經由合法管道之收入或支出，其於金融帳戶之存款及提領，本可自行向金融行
    庫開立帳戶後使用，殊無大費周章使用他人帳戶之必要，由此可見被告對於前開
    不詳成年人使用其帳戶，係用以實施詐欺或不法犯行，當可預見，且對於前開不
    詳之成年人利用其帳戶向人詐取財物，並無違背其本意，職是，其主觀上應具有
    幫助他人詐取財物之不法犯意甚明。綜上所述，本件事證明確，被告犯行堪以認
    定。
二、查該名向被告收取前揭帳戶之不詳姓名年籍之成年人與其所屬之詐騙集團基於意
    圖為自己不法之所有，佯稱郵政人員保管健保局核退健保費雙掛號信件之方式詐
    騙被害人，令被害人陷於錯誤依指示前往自動櫃員機操作，而誤將存款轉帳匯入
    被告前開銀行帳戶內，核其等所為，係犯刑法第三百三十九條第一項之詐欺取財
    罪。而被告提供自己之銀行帳戶予該名不詳姓名年籍之成年人所組成之詐騙集團
    作為詐欺取財之用，主觀上係以幫助他人犯罪之意思而參與構成要件以外之行為
    ，核其所為，係犯刑法第三十條第一項前段、第三百三十九條第一項之幫助詐欺
    取財罪。又被告幫助他人犯詐欺取財罪，為從犯，應依刑法第三十條第二項之規
    定，減輕其刑。再被告曾於八十八年間，因詐欺案件，經本院以八十八年度自字
    第八二四號判決判處有期徒刑一年十月，嗣經臺灣高等法院臺中分院以八十九年
    度上易字第一三三號判決駁回上訴確定，於九十一年三月三十一日始因假釋付保
    護管束期滿，假釋未經撤銷而執行完畢，其於五年以內再犯本件有期徒刑以上之
    罪，為累犯，應依刑法第四十七條規定加重其刑，並先加後減之。爰審酌被告提
    供自己之銀行帳戶予他人詐欺取財使用，造成犯罪偵查困難，幕後犯罪人得以逍
    遙法外，致使此類犯罪手法層出不窮，嚴重危害社會治安，且於本院審理時猶否
    認犯行，不知悔悟，態度欠佳等一切情狀，量處如主文所示之刑，並諭知易科罰
    金之折算標準，以示懲儆。
三、本案被告犯罪型態為提供帳戶幫助他人犯罪，因詐欺取財之正犯是否屬於共同正
    犯、連續犯等，與被告應成立之罪名、刑責均無涉，為免累贅，爰不於主文欄諭
    知被告幫助「共同連續」詐欺取財，併此敘明。
據上論斷，應依刑事訴訟法第二百九十九條第一項前段，刑法第三十條第一項前段、
第二項、第三百三十九條第一項、第四十七條、第四十一條第一項前段，罰金罰鍰提
高標準條例第一條前段、第二條，判決如主文。
本案經檢察官乙○○到庭執行職務。
中      華      民      國    九十四    年      一      月     十八     日
                                臺灣臺中地方法院刑事第十三庭
                                  審判長法  官  許 旭 聖
                                        法  官  陳 可 薇
                                        法  官  許 月 馨
右正本證明與原本無異。
如不服本判決，應於判決送達後十日內向本院提出上訴狀，上訴於臺灣高等法院臺中
分院( 須附繕本 )。
                                        書記官
中      華      民      國    九十四    年      一      月     十八     日
【附錄本案論罪科刑法條全文】
刑法第三百三十九條第一項：
意圖為自己或第三人不法之所有，以詐術使人將本人或第三人之物交付者，處五年以
下有期徒刑、拘役或科或併科一千元以下罰金。
